【裁判字號】    97,上易,3267
【裁判日期】    980317
【裁判案由】    背信
【裁判全文】
臺灣高等法院刑事判決               97年度上易字第3267號
上  訴  人  臺灣臺北地方法院檢察署檢察官
被      告  甲○○
選任辯護人  陳君漢  律師
            陳玫瑰  律師
上列上訴人因被告背信案件，不服臺灣台北地方法院97年度易字
第2206號，中華民國97年12月5日第一審判決（起訴案號：臺灣
台北地方法院檢察署96年度偵字第18609號），提起上訴，本院
判決如下：
    主  文
上訴駁回。
    理  由
一、公訴意旨略以：被告甲○○自民國84年11月起至95年12月止
    在詮陽股份有限公司（下稱詮陽公司）任職，離職前為該公
    司之業務部協理，負責處理詮陽公司與客戶之業務聯繫，係
    為詮陽公司處理業務之人。渠明知全汁烹股份有限公司（下
    稱全汁烹公司）為詮陽公司之往來客戶，且詮陽公司亦參與
    全汁烹公司95年在臺北市○○路之廚房設計規劃與設備發包
    案，竟意圖為自己不法之利益，於95年10至11月間起，代表
    由其岳父許德川等出資設立之竹棋股份有限公司（下稱竹棋
    公司）與全汁烹公司接洽，並提出就全汁烹公司在臺北市○
    ○○路○段59號地下1樓處廚房設備規劃之藍圖，以此方式違
    背其職務，嗣經全汁烹公司採用竹棋公司提出之設計圖並與
    之簽約，使詮陽公司無法得標，致生損害於詮陽公司之利益
    ，因認被告涉犯刑法第342條第1項背信罪嫌云云。
二、按犯罪事實應依證據認定，無證據不得推定其犯罪事實，又
    不能證明被告犯罪者，應諭知無罪之判決，刑事訴訟法第15
    4條、第301條第1項分別定有明文。又認定犯罪事實所憑之
    證據，雖不以直接證據為限，間接證據亦包括在內，然而無
    論直接證據或間接證據，其為訴訟上之證明，須於通常一般
    之人均不致有所懷疑，而得確信其為真實之程度者，始得據
    為有罪之認定，倘其證明尚未達到此一程度，而有合理之懷
    疑存在而無從使事實審法院得有罪之確信時，即應由法院為
    諭知被告無罪之判決，最高法院著有76年臺上字第4986號判
    例可資參照。又按告訴人之告訴，係以使被告受刑事訴追為
    目的，是其陳述是否與事實相符，仍應調查其他證據以資審
    認，最高法院亦著有52年臺上字第1300號判例意旨可資參照
    。
三、公訴意旨認被告涉犯刑法第342條第1項背信罪嫌，無非係以
    證人乙○○、陳文鴻、李宗穎、許德川、王智平、范綱裕之
    證述、勞動契約一份、詮陽公司支票簽收簿與支票影本、詮
    陽公司員工蘇正武及周金樂離職申請書與交接單各2份、被
    告95年度扣繳憑單影本1張、被告93-95年度財產所得明細、
    訂貨合約書、監管委託契約書、報價單、竹棋公司登記資料
    、訂貨合約書、工程合約書及訂購單2紙等為其主要論據。
四、證據能力之判斷：
    按被告以外之人於審判外之言詞或書面陳述，除法律有規定
    者外，不得作為證據；又被告以外之人於審判外之陳述，雖
    不符第159條之1至第159條之4之規定，但經當事人於審判程
    序同意作為證據，法院審酌該言詞陳述或書面陳述作成時之
    情況，認為適當者，亦得為證據；當事人、代理人或辯護人
    於法院調查證據時，知有第159條第1項不得為證據之情形，
    而未於言詞辯論終結前聲明異議者，視為有前項之同意，刑
    事訴訟法第159條第1項、第159條之5規定甚明。經查，本判
    決後開所引用之各該被告以外之人於審判外之陳述（包括書
    面陳述），雖屬傳聞證據，惟業經被告甲○○及檢察官於本
    院審理時均表示無意見而不予爭執，且迄至本院言詞辯論終
    結前亦均未聲明異議，本院審酌上開證據資料製作時之情況
    ，尚查無違法不當及證明力明顯過低之瑕疵，亦認為以之作
    為證據應屬適當，故揆諸前開法律規定與說明，爰逕依刑事
    訴訟法第159條之5規定，認前揭證據資料均例外有證據能力
    。
五、訊據被告固不否認有於95年10至11月間起，代表竹棋公司與
    全汁烹公司接洽，並提出就全汁烹公司在臺北市○○○路○
    段59號地下1樓處廚房設備規劃之藍圖，嗣後經全汁烹公司
    採用竹棋公司提出之設計圖並與之簽約，惟堅決否認有何背
    信犯行，辯稱：伊於95年6月30日已自詮陽公司離職，伊嗣
    後因要幫詮陽公司繼續處理友達公司台中廠廚房設備設計與
    安裝工程之簽約與施作，每月向告訴人領取新台幣（下同）
    4萬元，嗣該工程於95年11月份完工後，詮陽公司即未再付
    款，況且詮陽公司於同年7月5日即將伊之勞健保申報退保，
    而詮陽公司對於全汁烹公司敦化南路店之工程，係委由王智
    平等人負責全案，伊並無接觸相關細節，亦未受委任而代詮
    陽公司處理相關事宜等語。是本案應予審酌者厥為被告究係
    何時離職？離職前是否有經手系爭全汁烹公司敦化南路店工
    程之設計、規劃？經查：
(一)被告自84年11月間起在詮陽公司任職，於離職前擔任詮陽公
    司之業務部協理，負責處理詮陽公司與客戶之業務聯繫等情
    ，此為被告及告訴人所不爭執，復有勞動契約1份（見96年
    度他字第5043號卷第7至12頁）在卷可稽。
(二)被告已於95年5月30日申請離職，且經管理部副總經理陳文
    鴻簽核，並經核定交接人Bob（即葉台斌）簽名，離職日期
    為95年6月30日，此有卷附詮陽公司員工離職／留職停薪申
    請書、離職交接單在卷可按，雖離職申請書上未經總經理簽
    名，告訴人乃主張被告業經慰留，離職申請書上95年6月30
    日非生效日期云云，然告訴人詮陽公司業於95年7月5日將被
    告之勞、健保申報退保，此有卷附勞工保險被保險人投保資
    料在卷可證，倘若告訴人詮陽公司認為被告接受所謂慰留而
    並未離職，豈有可能違反依法應為受雇員工投保勞、健保之
    義務，而主動申請退保？又證人黃富國於偵查時證稱：95年
    6月間甲○○離開公司時，伊有跟他簽名確認案件的交接，
    伊只交接日暉，當時日暉進行到設計圖階段，而95年6月甲
    ○○離開後，他並無跟伊一起去日暉談案件或以詮陽名義提
    出報價單或修正等語（見96年度偵字第18609號卷第40頁）
    ；證人王智平於偵查中證稱：甲○○於95年6月份就離職了
    ，但是公司有付他半薪，請他有空就進來看看公司，甲○○
    在95年6月之前是伊的主管，伊任何案件都要跟他報告，報
    告伊每日的行程，案件之進度，95年6月之後，伊向他報告
    的內容比較簡略等語（見96年度偵字第18609號卷第143頁）
    ，而證人即日暉公司管理部協理江華與證人即全汁烹總經
    理李宗穎於偵查亦證稱：自95年7月份以後，被告即未代表
    詮陽公司與日暉公司洽談日暉池上飯店，或全汁烹公司之相
    關業務，該等案件均已移交黃富國、王智平等人接辦等語（
    分別見96年度偵字第18609號卷第19、144、145頁），再審
    酌被告97年7月份後薪水由每月8萬8千元減為4萬元，且未依
    照以往之約定將被告薪水匯入被告華僑銀行原先之薪資轉帳
    戶內，而是由被告親自領取支票並且在付款簽收簿簽名，此
    有被告華僑銀行存款存摺及支票簽收單、付款簽收單（見96
    年度他字第5043號卷第13至15頁、第87頁、96年度偵字第18
    609號卷第28至32頁）在卷可佐，倘依告訴代表人乙○○之
    供述：被告於95年7月以後仍繼續領詮陽公司薪水，執行公
    司業務，原來工作仍繼續做等語（見96年度他字第5043號卷
    第84頁），則原欲離職之被告何有可能願意以減薪幅度高達
    50%以上之薪資接受留任？是依上開事證所示，堪可認定被
    告確於95年6月30日已自告訴人詮陽公司離職之事實。又友
    達公司台中廠區T11廚房設備工程係由被告甲○○代表詮陽
    公司接洽，且該工程已於95年11月份施作完成開始啟用，有
    訂購單1紙及友達光電股份有限公司97年10月23日友達（政
    ）字第97170號函（見原審卷第57至58頁）存卷可按，是被
    告辯稱其離職後因協助詮陽公司完成友達公司台中廠區工程
    ，故詮陽公司乃自95年7月至12月支付每月4萬元之報酬乙節
    尚非無據。至被告使用之行動電話門號0000000000，雖於95
    年7月、8月、10月帳單均係寄至詮陽公司地址，由詮陽公司
    支付，有中華電信台北南區營運處該三月份之繳費通知3紙
    （見96年度偵字第18609號卷第84至86頁）在卷足憑，然自
    95年12月起該門號之帳單地址已改為被告住所，有中華電信
    台北南區營運處95年12月、96年1月繳費通知單2紙（見本院
    卷第29頁正反面）在卷可稽，亦與上開友達公司台中廠區工
    程完成日期相符，益徵被告辯稱該行動電話門號為其所有，
    詮陽公司在其協助處理友達台中廠區工程期間內始代為支付
    電話費用等語，顯有可信。證人陳文鴻、范綱裕於偵查中證
    稱：被告持續使用詮陽公司配發之行動電話，至96年1月17
    日始歸還，且詮陽公司仍保留甲○○原用辦公室云云（見96
    年度偵字第18609號卷第170、40、41頁），並不足以作為被
    告於95年12月30日前仍在職之依據。則被告於95年10至11月
    間起，代表由其岳父許德川等出資設立之竹棋公司與全汁烹
    公司接洽，並提出就全汁烹公司在臺北市○○○路○段59號
    地下1樓處廚房設備規劃之藍圖，已在離職後之事而非任職
    期間。至被告聲請傳喚證人即詮揚公司監察人普為興業股份
    有限公司法人代表李亮宏，證明被告於95年6月30日離職後
    僅代告訴人公司處理友達公司台中廠標案等情，然因被告之
    離職日期業據本院認定如前，而無再予傳喚之必要，併此敘
    明。
(三)又被告雖於95年7月至11月份間仍受告訴人銓陽公司委任處
    理相關事務，然本案爭點在於被告於95年7月至11月間受告
    訴人詮陽公司委任所處理之事務是否包含本案系爭全汁烹公
    司敦化南路店工程事宜？經查，證人王智平於偵查中證稱：
    全汁烹公司95年間第二個案件是在敦化南路店，要做全汁烹
    餐廳的中央廚房，這個案件是從95年9月開始談，全汁烹公
    司也是找詮陽公司作廚房的設計規劃，這個案件是由伊負責
    ，詮陽公司是黃富國經理及范綱裕在重要的會議中會陪伊去
    談，例如設計細節要跟業主老闆談時，他們就會陪伊去，且
    在這個案件，伊沒有印象甲○○有陪伊去跟業主談過，但他
    知道有這個案件，當時他父親生病，他有時會不定期的進公
    司，如果他進公司我會跟他報告此案的進度，但設計細節部
    分，例如說要跟業主老闆談的部分，他就不知道等語（見96
    年度偵字第18609號卷第143頁），而證人李宗穎於偵查亦證
    稱：全汁烹敦南店的案子，在95年下半年約10、11月開始進
    行，全汁烹找了大昌、詮陽、竹棋，針對廚房設備設計規劃
    及硬體設施，伊是各別通知三家公司，詮陽是王智平、竹棋
    是甲○○，是伊主動打電話給甲○○，甲○○說他換公司，
    換到竹棋。95年5月雖曾與甲○○接洽松德店案子，但敦南
    店被告並未再代表詮陽公司與全汁烹公司洽談相關業務，採
    取竹棋公司的原因是跟伊的理念比較相符，且反應比較快，
    而且也有其他同事意見，竹棋及詮陽的設計圖不同等語（見
    96年度他字第5043號卷第171頁、96年度偵字第18609號卷第
    14 4、145頁），是從以上證人所言，被告固於95年7月至11
    月間仍受告訴人委任處理事務，然有關全汁烹公司敦南店之
    工程，詮陽公司自始即係委由王智平處理，並非由被告負責
    之工作，且被告亦未參與相關重要會議及設計，故被告當時
    所受委任之範圍應不包括全汁烹公司敦南店工程之事務，雖
    被告於離職前曾就告訴人所承攬之全汁烹公司另一松德店之
    工程與證人李宗穎進行接洽，然尚無從據此即逆推被告就全
    汁烹公司敦南店亦有參與，是公訴人認為告訴人有將全汁烹
    公司敦南店之事務委任被告處理，因認被告涉有背信事宜，
    尚嫌無據。
六、綜上，被告代表由其岳父許德川等出資設立之竹棋公司與全
    汁烹公司接洽，並提出就全汁烹公司在臺北市○○○路○段
    59號地下1樓處廚房設備規劃之藍圖，係在被告於95年6月30
    日自告訴人公司離職後之事，且被告在告訴人公司任職期間
    亦未受委任處理有關全汁烹公司敦南店之設計、規劃等事宜
    ，即無違背其任務之行為，核與刑法第342條背信罪之構成
    要件有間，自難以該罪相繩。此外，復查無其他積極證據足
    證被告確有公訴人所指之犯行，既不能證明被告犯罪，從而
    原審依上開法條及判例意旨所示，判決被告無罪，經核並無
    違誤。公訴人上訴意旨猶執陳詞，仍認被告有背信犯行云云
    ，為無理由，應予駁回。
七、據上論斷，應依刑事訴訟法第368條，判決如主文。
本案經檢察官侯寬仁到庭執行職務。
中    華    民    國    98    年    3     月    17    日
                  刑事第二十一庭審判長法  官  蘇隆惠
                                      法  官  楊力進
                                      法  官  許永煌
以上正本證明與原本無異。
不得上訴。
                                      書記官  吳玉華
中    華    民    國    98    年    3     月    17    日


司法院資訊處製作；財團法人民間司法改革基金會備份。
